【裁判字號】    97,交抗,515
【裁判日期】    970611
【裁判案由】    違反道路交通管理處罰條例
【裁判全文】
臺灣高等法院交通事件裁定             97年度交抗字第515號
抗  告  人
即受處分人  甲○○
上列抗告人因違反道路交通管理處罰條例案件，不服臺灣板橋地
方法院97年度交聲字第107號，中華民國97年3月14日裁定，提起
抗告，本院裁定如下：
    主  文
抗告駁回。
    理    由
一、原處分意旨略以：受處分人甲○○於民國（下同）96年12月
    月5日7時30分許，駕駛車號823—NT號營業小客車，行經臺
    北市大同區○○○路與天水路口（東向西）時闖紅燈，經臺
    北市政府警察局大同分局延平派出所員警陳青易吹哨攔停稽
    查，惟該車駕駛拒絕停車接受稽查而加速逃逸離去，遂依所
    記下之車號、車種、顏色、廠牌核對電腦車籍資料無誤後，
    以該車所有人即受處分人為被通知人掣單逕行舉發。嗣受處
    分人於舉發通知單上所載應到案日期（96年12月31日）前向
    原處分機關提出申訴，經原處分機關函請舉發單位調查結果
    ，仍認受處分人有前開違規行為，原處分機關乃依上揭條例
    第53條第1項、第60條第1項、第63條第1項第1款及第3款、
    及違反道路交通管理事件統一裁罰基準表之規定，於97年1
    月9日分別裁處受處分人罰鍰新臺幣（下同）2,700元、3,00
    0元，並各記違規點數3點、1點。
二、抗告意旨略以：就算抗告人闖紅燈屬實，該路段抗告人根本
    無法看到員警的攔停指揮，並非抗告人不服取締逃逸，而是
    抗告人確實沒有看到員警攔停，並非只有警員的話才可相信
    云云。
三、按汽車駕駛人，行經有燈光號誌管制之交岔路口闖紅燈者，
    處1800元以上5400元以下罰鍰；又汽車駕駛人，駕駛汽車有
    違反本條例之行為，經交通勤務警察或依法令執行交通稽查
    任務人員制止時，不聽制止或拒絕停車接受稽查而逃逸者，
    除按各該條規定處罰外，處新臺幣3000元以上6000元以下罰
    鍰；另汽車駕駛人有第60條第1項、第53條之情形者，除依
    原條款處罰鍰外，並予各記違規點數1點、3點，道路交通管
    理處罰條例第53條第1項、第60條第1項、第63條第1項第1款
    、第3款分別定有明文。再者，汽車駕駛人有不服指揮稽查
    而逃逸之情形，當場不能或不宜攔截製單舉發者，得對汽車
    所有人逕行舉發處罰，上開條例第7條之2第1項第4款亦有規
    定。
四、經查：
  (一)抗告人即受處分人甲○○於96年12月5日7時30分許，駕駛車
    號823—NT號營業小客車，行經臺北市大同區○○○路與天
    水路口（東向西）時闖紅燈，經臺北市政府警察局大同分局
    延平派出所員警陳青易吹哨攔停稽查，惟抗告人拒絕停車接
    受稽查而加速逃逸離去等情，業據證人即臺北市政府警察局
    大同分局延平派出所警員陳青易於原審法院調查時具結證稱
    ：伊於96年12月5日7時30分許在延平北路與長安西路口執行
    交通整理勤務時，在延平北路與天水路口發現一部車號823
    －NT之營業小客車，延著天水路東向西行駛，到了延平北路
    口時，在天水路紅燈狀態下，違規闖紅燈直行到長安西路，
    伊發現上開違規就吹哨及手勢攔車制止這違規行為，伊當時
    看到駕駛有戴眼鏡，車上有3名乘客，但抗告人無視伊指揮
    制止動作，而繼續往西方向行駛，當時伊的左手已經擋在抗
    告人的駕駛座前面，都已經快碰到前擋玻璃，所以抗告人應
    該看的到等語（見原審卷第18至19頁）明確，並有舉發員警
    於原審法院庭呈之現場圖及員警工作紀錄簿，及臺北市政府
    警察局北市警交字第AEW240636號舉發通知單、交通部公路
    總局臺北區監理所北監營裁字裁四0－AEW240636號違反道路
    交通管理事件裁決書各1件在卷可稽（見原審卷第7至9、21
    至23頁），足見抗告人確有於前該時、地駕車闖紅燈後拒絕
    停車接受員警稽查而逃逸之事實。
  (二)且按違反燈光號誌之違規行為，其所需之舉證狀態稍縱即逝
    ，除設有感應照相之路口外，事後無法還原現場狀態，若舉
    發員警到庭結證違規情節屬實，且提出支持舉發違規可憑信
    性之相關佐證，又查無設詞攀誣或舉發錯誤之事證，自堪據
    以認定違規情節應屬事實。準此，本件查無任何證據足資證
    明執勤員警有何捏造事實違法取締之不法情事，而抗告人亦
    未就執勤員警之舉發如何有誤提出相關證據以供本院調查，
    則執勤員警本其維護交通秩序、安全職責所為之舉發，自應
    受到合法、正確之推定，本院自不得僅以證人為本件指示開
    單告發抗告人之員警而全盤抹煞其在訴訟上所具有之證人資
    格及其證言之證明力。而觀之上揭事證，本件抗告人確有於
    前揭時地駕車行經有燈光號誌管制之交叉路口闖紅燈，並拒
    絕停車接受稽查而逃逸之情。抗告意旨辯稱未看到取締之員
    警，並無不服取締逃逸云云，惟取締之警員陳青易已明確證
    稱有看到駕駛有戴眼鏡，車上有3名乘客，且攔停之動作已
    快碰到前擋玻璃等情，已如上述，足認當時員警於攔停取締
    時已非常接近抗告人之車前位置，抗告人空言辯稱未看到取
    締之員警，自難採信。
  (三)綜上所述，本件抗告人違規情節明確，原處分機關依道路交
    通管理處罰條例第53條第1項、第60條第1項、第63條第1項
    第1款、第3款、違反道路交通管理事件一裁罰基準表之規定
    ，分別裁處異議人罰鍰2,700元、3,000元，並各記違規點數
    3點、1點，核無違誤，原審法院據此駁回抗告人之聲明異議
    ，經核亦無不合。本件抗告人抗告意旨執前揭辯詞，指摘原
    裁定不當，所辯顯為卸責之詞，尚難採信，其抗告核無理由
    ，應予駁回。
據上論結，應依道路交通管理處罰條例第89條，道路交通案件處
理辦法第26條，刑事訴訟法第412條，裁定如主文。
中    華    民    國    97    年    6     月    11    日
                  刑事第十一庭審判長法  官  張連財
                                    法  官  楊照男
                                    法  官  洪光燦
以上正本證明與原本無異。
不得再抗告。
                                    書記官  駱麗君
中    華    民    國    97    年    6     月    11    日


司法院資訊處製作；財團法人民間司法改革基金會備份。
